【裁判字號】    97,聲再,6
【裁判日期】    970530
【裁判案由】    聲請再審
【裁判全文】
臺灣苗栗地方法院刑事裁定              97年度聲再字第6 號
再審聲請人
即受判決人  甲○○
上列再審聲請人即受判決人因傷害案件，對於本院中華民國93年
4 月15日93年度簡上字第19號第二審確定判決聲請再審，本院裁
定如下：
    主  文
再審之聲請駁回。
    理  由
一、再審聲請意旨略以：(一)再審聲請人並未動手打人，卻遭法院
    判處有期徒刑3 月，再審聲請人不服，多次聲請再審均遭駁
    回，如苗栗地方法院93年度簡上字第35號民事判決，本案事
    實係被告鍾紹景在爭吵中，自己上前抱住再審聲請人，並咬
    住再審聲請人臉頰，同時被告鍾紹藤聯手將再審聲請人壓制
    在地，之後鍾紹景之妻曾秀蘭又上前押住再審聲請人鼻子，
    再審聲請人在呼吸困難中，一定會有掙扎，在被告眾多家人
    之下，哪有還手餘地，法院僅以被告鍾紹景等單方之詞，判
    決再審聲請人有罪，與法律不合，且再審聲請人如果手拿過
    東西一定有手印，應再審查明，定能真相大白。(二)本案證人
    、證物全都係造假，原確定判決中證人鍾紹藤證稱再審聲請
    人能一隻手捏住鍾紹景脖子，將整個人吊離地面，再審聲請
    人願提供新臺幣5,000 元委請予再審聲請人身材相似之人至
    現場模擬。(三)證人溫原任所拍攝之照片，係事後變造而成，
    依刑事訴訟法第420 條第1 項第1 款聲請再審。
二、按聲請再審應以再審書狀，敘述理由，附具原判決之繕本及
    證據，提出於管轄法院為之，刑事訴訟法第429 條定有明文
    。次按有罪之判決確定後，有左列情形之一者，為受判決人
    之利益，得聲請再審︰（第一項）一、原判決所憑之證物已
    證明其為偽造或變造者。二、原判決所憑之證言、鑑定或通
    譯已證明其為虛偽者。三、受有罪判決之人，已證明其係被
    誣告者。四、原判決所憑之通常法院或特別法院之裁判已經
    確定裁判變更者。五、參與原判決或前審判決或判決前所行
    調查之法官，或參與偵查或起訴之檢察官，因該案件犯職務
    上之罪已經證明者，或因該案件違法失職已受懲戒處分，足
    以影響原判決者。六、因發現確實之新證據，足認受有罪判
    決之人應受無罪、免訴、免刑或輕於原判決所認罪名之判決
    者。（第二項）前項第一款至第三款及第五款情形之證明，
    以經判決確定，或其刑事訴訟不能開始或續行非因證據不足
    者為限，得聲請再審。」。又不得上訴於第三審法院之案件
    ，除前條規定外，其經第二審確定之有罪判決，如就足生影
    響於判決之重要證據漏未審酌者，亦得為受判決人之利益，
    聲請再審；依第421 條規定，因重要證據漏未審酌而聲請再
    審者，應於送達判決後20日內為之，刑事訴訟法第420 條、
    第421條及第424條亦分別定有明文。
三、經查：
  (一)本件再審聲請人因傷害案件，經本院苗栗簡易庭以92年度苗
    簡字第756 號刑事第一審簡易判決判處再審聲請人有期徒刑
    3 月，如易科罰金，以銀元300 元折算1 日，嗣再審聲請人
    不服，提起上訴，經本院管轄之第二審合議庭以93年度簡上
    字第19號判決上訴駁回，並依刑事訴訟法第376 條第1 項第
    1 款規定不得上訴第三審而告確定，於93年5 月20日將該判
    決書送達予再審聲請人，此業經本院調取本院93年度簡上字
    第19號案卷核閱屬實，並有前開刑事判決在卷可稽。
  (二)刑事訴訟法第420 條第1 項第6 款所謂發見確實之新證據，
    係指該證據於事實審法院判決前已經存在，為法院、當事人
    所不知，不及調查斟酌，至其後始行發見，且就證據本身形
    式上觀察，固不以絕對不須經過調查程序為條件，但必須顯
    然可認為足以動搖原有罪確定判決，而為受判決人無罪、免
    訴、免刑或輕於原判決所認罪名之判決者為限。此受理聲請
    再審之最後事實審法院，應就聲請再審理由之所謂「新證據
    」，是否具備事實審判決前已經存在，為法院、當事人所不
    知，事後方行發見之「嶄新性」，及顯然可認足以動搖原有
    罪確定判決，應為無罪、免訴、免刑或輕於原判決罪名之「
    顯然性」二要件，加以審查，為判斷應否准予開始再審之準
    據（最高法院33年抗字第70號判例、85年度臺抗字第308 號
    裁定要旨參照）。查再審聲請人雖以本院94年7 月25日93年
    度簡上字第35號民事判決書聲請再審，然該民事判決書除不
    具備該證據係在事實審法院於判決前即已存在，因未經發見
    ，不及調查斟酌，或審判時未經注意，至其後始行發見之「
    嶄新性」之要件顯不相符合外，且經核其所載形式及內容，
    亦顯然不足以動搖原有罪確定判決，而得認受有罪判決之再
    審聲請人應受無罪、免訴、免刑或輕於原判決所認罪名之判
    決，揆諸前揭說明，本件再審聲請人前揭指述顯與刑事訴訟
    法第420 條第1 項第6 款關於「確實之新證據」之規定要件
    不符。且本院原確定判決（93年度簡上字第19號）認定再審
    聲請人有刑法第277 條第1 項傷害罪之理由，乃就證人即告
    訴人鍾紹景、曾秀蘭之指述、證人即在場目擊之鍾紹藤之證
    述、行政院衛生署苗栗醫院91年9 月28日、91年10月2 日驗
    傷診斷書2 份、及現場照片4 張等證據加以審酌，並於原確
    定判決詳述其理由，並無該案審理時未經發見，調查注意所
    不及者之情形，亦無刑事訴訟法第421 條所謂漏未審酌之證
    據。況且，再審聲請人係於97年5 月2 日具狀聲請本件再審
    ，有聲請再審狀1 份及其上本院收狀戳記1 枚在卷可稽，揆
    諸首開規定及判例意旨，再審聲請人以「重要證據漏未審酌
    」為由聲請再審，顯已逾20日之法定不變期間，其此部分之
    聲請亦顯不合法。
  (三)刑事訴訟法第420 條第1 項第1 、2 款規定，以原確定判決
    所憑之證物、證言，已證明其偽造、變造或虛偽為由，為受
    判決人之利益聲請再審者，其證明依同條第2 項規定，必須
    以經判決確定其為偽造、變造或虛偽，或其刑事訴訟不能開
    始或續行非因證據不足為限，始得為之。而所謂「證明」，
    係指除已經確定判決為證明者外，必須有相當之證據，足以
    證明始屬相符，此觀諸同法條第2 項後段所載其刑事訴訟不
    能開始或續行，非因證據不足者之文義自明，最高法院86年
    度台抗字第154 號裁定意旨參照。查本院原確定判決所憑之
    鍾紹景、曾秀蘭、鍾紹藤之證言及現場照片等證物，並未經
    確定判決證明其為虛偽或偽造、變造，亦無證據證明其刑事
    訴訟程序不能開始或續行非因證據不足之情形，則此部分之
    聲請，顯與刑事訴訟法第420 條第1 項第1 、2 款、第2 項
    之規定不合，揆諸上開說明，自難認有再審之理由。
  (三)此外，聲請人所舉其他事由，亦均與刑事訴訟法所規定得聲
    請再審之理由規定不符。從而，本件再審聲請人所舉之再審
    事由均不符合刑事訴訟法所規定之任一再審事由，其再審之
    聲請，洵無理由，應予駁回。
四、據上論斷，應依刑事訴訟法第434條第1項，裁定如主文。
中    華    民    國    97    年    5     月    30    日
                  刑事第三庭  審判長法  官  柳章峰
                                    法  官  張珈禎
                                    法  官  林佩儒
上正本證明與原本無異。
本件不得抗告。
                                    書記官  陳玲君
中    華    民    國    97    年    6     月    3     日


司法院資訊處製作；財團法人民間司法改革基金會備份。
